臺灣桃園地方法院刑事判決　　　　　　　　　　　　九十一年度交易字第三七二號
　　公　訴　人　臺灣桃園地方法院檢察署檢察官
　　被　　　告　己○○
　　　　　　　　張靜怡　律師
右列被告因過失致死案件，經檢察官提起公訴（九十一年度偵字第一０七二九號），
本院判決如左：
    主  文
己○○因過失致人於死，累犯，處有期徒刑壹年。
    事  實
一、己○○前於民國（下同）八十七年間因賭博案件，經本院判處有期徒刑四月，如
    易科罰金以三百元折算一日確定，於八十七年十月二十二日易科罰金執行完畢，
    猶不知警惕。於八十九年九月十日晚上十時許，駕駛車號ＥＷ─八三一二號自用
    小客車搭載戊○○（原名莫心和，涉犯頂替部分另案審理），沿桃園縣中壢市○○街，由中壢往觀音方向行駛，行經桃園縣中壢市○○街與志廣路之交岔路口時
    ，本應減速慢行，作隨時停車之準備，並注意車前狀況，隨時採取必要之安全措
    施，以避免危險之發生，而依當時情形，並無不能注意之情事，竟疏未注意及此
    ，猶貿然加速行駛，於路口直接左轉，適有湯宜樺騎乘車號ＢＷＴ─○三八號重
    型機車（起訴書誤載為ＢＷ七─○三八號），亦未注意車前狀況，隨時採取必要
    之安全措施，闖越紅燈行至該交岔路口，因閃避不及，致前輪與己○○所駕駛上
    開小客車左前側（約左前車門）發生擦撞，湯宜樺因重力撞擊，人車倒地，滑行
    至上開小客車左側車底下，頭部直接撞擊地面，致受有顱內出血及頭、胸部鈍傷
    等傷害，於送醫途中不治死亡。
二、案經被害人湯宜樺之弟庚○○訴由桃園縣警察局中壢分局報請台灣桃園地方法院
    檢察署檢察官相驗後偵查起訴。
    理  由
一、訊據被告己○○矢口否認涉有右開時、地駕車肇事之犯罪事實，辯稱：當時其將
    上開小客車借予戊○○使用，是戊○○駕車肇事，並非其肇事，因接獲戊○○電
    話通知後，始騎乘戊○○留在伯爵精油店之重型機車趕往現場云云。經查：
（一）被害人湯宜樺於前揭時、地騎乘上開機車與被告所駕駛車號ＥＷ─八三一二號
      自用小客車左前側（約左前車門處）擦撞倒地造成頭部直接撞擊地面，致湯宜
      樺受有顱內出血及頭、胸部鈍傷等傷害，於送醫途中死亡之情事，業據告訴人
      即被害人之弟庚○○於警訊及偵審中指訴綦詳，並有道路交通事故調查報告表
      一紙、現場及車損照片六幀、天晟醫院診斷證明書一紙在卷可稽。而被害人湯
      宜樺因本件車禍而受有前揭傷害，於送醫途中不治死亡之事實，亦經臺灣桃園
      地方法院檢察署檢察官督同檢驗員相驗屬實，並製有勘驗筆錄、驗斷書、相驗
      屍體證明書及相驗報告書各一件在卷足憑。
（二）本件車禍肇事經過之情形，業經現場目擊證人辛○○於偵查時證稱：「（是否
      有看到車禍現場？）有。當時我和朋友在檳榔攤聊天，我有看到車禍現場，附
      近鄰居有看到，如我鄰居丙○○，從車上下來的駕駛是女的，‧‧‧」、「（
      車禍一發生你在做什麼？我與小范（丙○○）在聊天，車禍發生後，我們就到
      現場看，看到兩個人下車，是一男一女，女的駕駛座下來，二人下來時就在現
      場等警察，我有看到那女的（被告己○○）很害怕發抖，男的在安慰她，我有
      摸機車騎士脈搏，未與他們二人說話，後來救護車就來將死者帶走，‧‧‧。
      」等語，於本院調查時證稱：「‧‧‧。當時我與丙○○在一起。丙○○在車
      禍現場十字路口開檳榔攤我與丙○○準備要回家。有一個女孩子從駕駛座下來
      。莫心和從駕駛座的另外一邊下來。」、「（如何發現這件車禍發生？）直接
      目擊這件車禍案。」等語在卷（見台灣桃園地方法院檢察署九十年偵字第一三
      二三號卷第二十六頁反面、第二七頁），核與另一目擊證人丙○○於偵查中證
      稱：「（是否有目擊該案車禍現場？）有。」、「（情形？）是紅色跑車（小
      客車）撞向機車，當時我要回家，我住附近，我在那經營檳榔攤（車禍路口對
      面）。」、「（車禍發生時，是何人駕車？）駕駛座下車的是一位女生，及車
      內有另一個男子。」等情相符（見同上偵卷第四五頁）；由上開證人之證詞觀
      之，目擊證人辛○○、丙○○等二人，彼此於前揭偵、審中分別對肇事經過情
      形所為之供述，互核相較，所為之描述大致吻合，足見渠等二人當時所親眼目
      睹之肇事車輛確是被告駕駛車號ＥＷ─八三一二號自用小客車，行經前開路段
      肇事無誤；尤以目擊證人辛○○於目擊車禍發生後，復親自前往現場協助救援
      ，並觸摸被害人湯宜樺之脈搏，不僅能看清楚本件肇事之經過，且趨前協助救
      援，應有充裕之時間可供其記憶。再者，證人辛○○係偶然行經該路段，而證
      人丙○○在附近經營檳榔攤，當時亦係恰巧於返家途中目擊，渠二人均與被告
      互不認識，亦無任何仇恨怨隙，衡諸常情，證人辛○○、丙○○實無任意設辭
      攀誣被告、或偏袒被害人方面之理。復觀之，本院於徵得被告同意後，諭請其
      前往調查局接受測謊結果：被告對於(1)事故發生渠不在現場；(2)當天不是渠駕
      車撞及被害人之問題，經測試均呈情緒波動反應，研判有說謊等情，亦有法務
      部調查局九十一年十月十一日調科參字第０九一００六一一０七０號測謊報告
      書足按，核與上開二位證人證述之情節相符，此外，復有前引之道路交通事故
      調查報告表、現場及車損照片在卷可參，足認前揭證人渠等二人之證詞應係真
      實，應堪採信，則被告於右揭時地駕車肇事，可堪認定。
（三）被告雖辯稱：案發當時將上開小客車借予戊○○使用，係接獲戊○○通知，始
      騎乘戊○○留在伯爵精油店重型機車趕往現場云云，惟查，證人據報最先前往
      本案之員警余力行於本院調查時證稱：於接獲通知後，約五分鐘即趕到現場，
      看到己○○、戊○○二人在場等語。又被告所任職之伯爵精油店係位於中壢市
      ○○路二三二號至車禍現場，約需五至七分鐘等情，業據證人即與甲○○○○
      到場處理之員警黃慶東於本院審理時證述在卷，而被告於偵查中供稱：車禍發
      生二、三分鐘後，戊○○打電話告訴其駕駛車號ＥＷ─八三一二號自用小客車
      發生車禍云云（見同上偵卷第三六頁），被告既於車禍發生二、三分鐘後接獲
      戊○○之通知始趕往現場，則加上路途所需時間約五至七分鐘，理當較據報趕
      往現場（約五分鐘後趕至現場）處理之員警較晚到達，則證人余力行到達時應
      未見被告在場，方始符合常理，然證人余力行到達現場時，即見被告與戊○○
      在場，是被告所稱其係事後始趕往車禍現場，即與事實不符；再者，對於被告
      己○○如何到達車禍現場一節，被告於偵查中供稱：當時是騎戊○○的機車載
      同事「小惠」一起去，機車是淺綠色的重型機車云云（見同上偵卷第四四頁反
      面），證人戊○○卻於同一偵查庭陳稱：當時是是己○○載「美惠」，他們是
      騎輕型暗色機車云云（見同上偵卷第四一頁反面），則被告己○○與證人戊○○對被告所騎乘機車究係重型機車或輕型機車，與機車顏色深淺顯有不符，甚
      且果如被告己○○所稱，該機車是戊○○所有，則戊○○當對於其所有之機車
      是機車種類、顏色當知之甚詳，而被告既係騎乘該機車到車禍現場，理當於重
      大事故發生後，其使用之機車有深刻印象，然被告己○○與證人戊○○對此之
      陳述，卻均不相一致，凡此諸端，在在均見被告與證人戊○○所稱與事實不符
      ，委無足採。
（四）又被告及辯護人復辯稱：被告測謊當時因甫生產後六、七個月，心慮不整可能
      影響測謊結果云云，惟查測謊鑑定，係依一般人在說謊時，會產生遲疑、緊張
      、恐懼、不安等心理波動現象，乃利用測謊儀器將受測者之上開情緒波動反應
      情形加以紀錄，用以判別受測者供述之真實性，倘受測者愈想壓抑其謊言所產
      生之情緒，則在測謊儀器上愈會產生明顯之情緒波動反應，反之，則無此不實
      之波動反應。從而測謊鑑定結果，如就否認犯罪有不實之情緒波動反應時，得
      供審判上之參酌，而不得採惟有罪判決之唯一憑據（最高法院九十一年台上字
      第三五九號判決意旨參照），而被告對於(1)事故發生渠不在現場；(2)當天不是
      渠駕車撞及被害人之問題，經測試均呈情緒波動反應，研判有說謊等情，核與
      證人辛○○、丙○○證述之情節相符，並參酌前引之道路交通事故調查報告表
      、現場及車損照片，足認被告確於右揭時地駕車肇事，已如前述，則上開測謊
      結果與事實相符自得採信。而被告復辯稱或因其身體狀況肇至測謊有誤云云，
      然證人戊○○亦同時前往接受測謊，卻因脊椎手術未癒，影響神經傳導功能，
      不宜進行測謊，亦有上開測謊報告書在卷足按，顯見測謊機關於實施測謊時已
      對於接受測謊之人，不宜接受測謊之身體狀況等情節，均於事前加以考量，始
      進行測謊，故被告及辯護人上開所辯，容有誤會。
（五）被告及辯護人又辯稱：其並無過失，被害人湯宜樺違反交通則，始肇致本件車
      禍，被害人有違「信賴原則」云云，惟按汽車駕駛人雖可信賴其他參與交通之
      對方亦能遵守交通規則，同時為必要之注意，謹慎採取適當之行動，而對於不
      可知之對方違規行為並無預防之義務，然因對於違規行為所導致之危險，若屬
      已可預見，且依法律、契約、習慣、法理及日常生活經驗等，在不超越社會相
      當性之範圍應有注意之義務者，自仍有以一定之行為避免結果發生之義務。因
      此，關於他人之違規事實已極明顯，同時有充足之時間可採取適當之措施以避
      免發生交通事故之結果時，即不得以信賴他方定能遵守交通規則為由，以免除
      自己之責任，最高法院著有七十四年台上字第四二一九號判例可資參照。被告
      駕駛上開小客車行駛至上開交岔路口，係交通要衢，車流量甚多，理當減速慢
      行通過，並注意車前狀況，採取必要安全措施，以避免危險之發生，被害人雖
      違規闖越紅燈行駛，然以被告當時駕駛小客車之情狀，對於被害人違規行為所
      導致之危險，當屬已可預見，且依吾人日常生活經驗，仍應有以一定之行為避
      免結果發生之義務。故本件被告關於被害人之違規事實已極明顯，同時亦有充
      足之時間可採取適當之措施以避免發生交通事故，而被告依當時情形，又無不
      能注意之情事，竟疏於注意，肇致本件車禍，即不得以信賴他方定能遵守交通
      規則為由，以免除自己之責任。
（六）至被害人湯宜樺闖越紅燈左轉一節，業據證人即在現場對向等候紅燈之計程車
      司機邱煌棋於警訊時證述在卷，且觀之前揭交通事故現場圖，被告所駕駛車號
      ＥＷ─八三一二號自用小客車已轉彎行至交岔路口中心線，始與被害人所騎乘
      機車發生擦撞，顯見證人邱煌棋此部分證詞應堪採信。
（七）又證人即被告之夫丁○○、證人即被告之小姑（即車主）張美玲於案發時均未
      在場目擊，是其證言均係事後聽聞，不足以作為有利於被告之認定。至證人邱
      煌棋雖於偵查中證稱：我有看到駕駛者是男的，我未注意他是否當場下車，除
      了男駕駛外，有一個女的出現，但不確定是否從車上出來，或是後來才來的等
      語，則證人邱煌棋既不確定被告是否從車上出來，且看到被告與證人戊○○同
      時在場，是其證稱駕駛是男的，顯係主觀臆測之詞，不足作為有利於被告之認
      定。至被告認其係自行前往派出所，並非乘坐拖吊車前往，而認證人辛○○此
      部分之證詞不實，然查案發當時確有拖吊車到場，此觀之前引現場及車損照片
      自明，自難認證人辛○○之證詞不足採。雖證人即前往處理之員警乙○○證稱
      ：己○○是到派出所其才有印象等詞，然此係因證人戊○○諉稱其係駕駛人，
      員警余力行全力查辦戊○○，始未注意己○○是如何到場，業據其於本院調查
      時證述在卷，是證人乙○○之證詞不足以作為有利於被告之認定。
（八）又辯護人聲請將本案送鑑定、前往現場履勘及將證人辛○○、丙○○送請測謊
      ，以明車禍之肇事責任云云，然本案經檢察官及本院二度送請鑑定，均因涉及
      燈號運作問題，無法鑑定，有台灣省桃園縣區車輛行車事故鑑定委員會八十九
      年十一月二十八日八九府車鑑桃字第一三四０號、九十一年八月二十二日九一
      府車鑑桃字第一０二六號函在卷足按；且本案亦經當時前往處理之員警繪有交
      通事故現場圖，且經承辦員警到庭證述在卷，而證人辛○○、丙○○證述之情
      節與事實相符，已如前述，案情已臻明確，本院認無再行送鑑定、前往現場履
      勘及將二位證人送請測謊之必要。又辯護人復辯稱：證人辛○○為何遲至九十
      年五月三日始於偵查中前往作證，而質疑其證言之真實性云云，然查證人證詞
      之真實性與其何時作證並無必然關係，且證人前往偵查庭作證時間，往往因檢
      察官視案情需要而傳喚證人，是其辯護人以證人作證時間距案發時間以約半年
      之久，懷疑其證言之真實性，尚嫌無據，附此敘明。
二、按汽車行駛時，駕駛人應注意車前狀況，並隨時採取必要之安全措施，道路交通
    安全規則第九十四條第三項定有明文。被告乃駕駛人，其駕駛汽車行經上開路段
    時，理應注意車前狀況，並隨時採取必要之安全措施，以預防危險之發生，詎其
    竟疏未注意及此，而依當時路面乾燥、無障礙物，視距良好等情形，亦據前揭道
    路交通事故調查報告表所載明，並無不能注意之情事，猶貿然加速駕車於上揭交
    岔路口左轉，致與被害人騎乘重機車發生擦撞，使被害人湯宜樺人車倒地，滑入
    小客車車底，肇致本件車禍發生，自難辭其過失之責。雖被害人騎乘重型機車未
    注意車前狀況且闖越紅燈行駛，與有過失，亦同為本件車禍肇事之原因；惟按刑
    法上所謂之「過失」，係指行為人雖非故意，但按其情節應注意，並能注意，而
    不注意者而言，被害人雖與有過失，仍無法減免行為人在不超越社會相當性之範
    圍應有之注意義務，且刑事責任係對於反社會行為所加之公之制裁，不若民事責
    任係專以填補損害為目的，因此並無允許依過失相抵之理論，而消長已發生之刑
    事責任之餘地，是本件被告仍難辭其過失之責。之發生顯有過失。而被害人因本
    件車禍致受有上述傷害而死亡，已如前述，則被告之過失行為與被害人亡間，具
    有相當因果關係。本案事證明確，被告之過失犯行，洵堪認定。
三、核被告所為，係犯刑法第二百七十六條第一項之過失致死罪。被告曾有如事實欄
    所載之犯行及執行情形，有台灣桃園地方法院檢察署刑案資料查註紀錄表在卷可
    按，其於五年內再犯本案有期徒刑以上之罪，為累犯，應依法加重其刑。爰審酌
    被告過失程度，肇事後竟由其同車友人頂罪，飾詞卸責，顯無悔意及其犯罪後之
    態度等一切情狀，量處如主文所示之刑，以示懲儆。
據上論斷，應依刑事訴訟法第二百九十九條第一項前段，刑法第二百七十六條第一項
、第四十七條，罰金罰鍰提高標準條例第一條前段，判決如主文。
本案經檢察官鍾雅蘭到庭執行職務。
中      華      民      國    九十一    年    十二     月     十三      日
                                 臺灣桃園地方法院刑事第四庭
                                             法  官    邱  滋  杉
右正本證明與原本無異。
如不服本判決，應於判決送達後十日內向本院提出上訴狀( 應附繕本 )，上訴於
臺灣高等法院。
                                             書記官    周  巧  屏
中      華      民       國    九十一   年    十二     月     十六     日
附錄法條：
中華民國刑法第二百七十六條(過失致死罪)
因過失致人於死者，處二年以下有期徒刑、拘役或二千元以下罰金。
從事業務之人，因業務上之過失犯前項之罪者，處五年以下有期徒刑或拘
役，得併科三千元以下罰金。
